【裁判字號】    99,交聲,567
【裁判日期】    990512
【裁判案由】    違反道路交通管理處罰條例聲明異議
【裁判全文】
臺灣臺北地方法院交通事件裁定         99年度交聲字第567號
原處分機關  臺北市交通事件裁決所
異  議  人
即受處分人  甲○○
                      2樓
上列異議人因違反道路交通管理處罰條例案件，對於臺北市交通
事件裁決所中華民國99年4月12日所為之處分（原處分案號：北
市裁罰字第裁22-C00000000號、裁22-C00000000號），聲明異議
，本院裁定如下：
    主  文
異議均駁回。
    理  由
一、原處分意旨略以：異議人即受處分人甲○○於民國99年3月3
    日15時11分許，騎乘車牌號碼9HL-085號重型機車，行經臺
    北縣新店巿安忠路與57巷交岔路口，遇紅燈未依號誌指示停
    等，仍直行穿越該交岔路口往景文科技大學方向行駛，為警
    當場以指揮棒及鳴笛示意異議人停車受檢，惟異議人不予理
    會加速往景文科技大學方向行駛離去，依法製單舉發。爰依
    道路交通管理處罰條例第53第1項規定處罰鍰新臺幣（下同
    ）1800元，並依同條例第63條第1項第3款規定記違規點數3
    點；及依同條例第60條第1項規定處罰3000元整，並依同條
    例第63條第1項第1款記違規點數1點。
二、異議意旨略以：監視器照片無法證明違規原因，亦無法證明
    警察在場執行勤務及機車牌照號碼等語。
三、按汽車駕駛人，行經有燈光號誌管制之交岔路口闖紅燈，處
    1800元以上5400元以下罰鍰；汽車駕駛人有違反本條例之行
    為，經交通勤務警察或依法令執行交通稽查任務人員制止時
    ，不聽制止或拒絕停車接受稽查而逃逸者，除按各該條規定
    處罰外，處3000元以上6000元以下罰鍰；又汽車駕駛人有第
    53條之違規情形者，除依原條款處罰鍰外，並予記違規點數
    3點；有第60條第1項違規情形，除依原條款處罰錄外，並予
    記違規點數1點。道路交通管理處罰條例第53條第1項、第60
    條第1項、第63條第1項第3款、第1款分別定有明文。
四、訊據異議人固坦承於前開時間，騎乘上開機車，經過上開路
    口，惟矢口否認有何違規闖紅燈之行為，辯稱:我騎車往景
    文科技大學方向行駛，當下過去的時候確定是綠燈，並無闖
    紅燈，我經過的時候速度比較快，沒有聽到哨音，沒有看到
    員警，也沒有看到有人攔停。且警方沒有當場開單、拍照片
    ，而監視器照片1張，只看到我正面騎車的時候云云。惟查:
  (一)異議人於上開時、地，違規闖紅燈及經攔停未停等行為，業
    據證人即執行本件舉發取締之員警乙○○於本院訊問時結證
    ：當天下午我去勤區查察，我穿制服，騎乘警用機車，剛好
    經過安忠路與57巷口，那是有紅綠燈的交叉路口，因為那個
    路段景文的學生常常闖紅燈，我騎車到安忠路與57巷口時，
    我把車停在距離這個路口約50公尺的地方，我就站在該處看
    有無人違規闖紅燈，剛好57巷口紅燈，異議人騎摩托車直行
    經過57巷口時，並未停車而闖紅燈。我吹哨子，所站位置為
    異議人正前方，並揮動指揮棒，我確定異議人有看到我，因
    為異議人有減速，我攔停異議人，異議人閃過我，加速衝過
    去，我記下車號、特徵，調閱路口監視器等語，並提出監視
    錄影翻拍照片1張為證。上開翻拍照片顯示一名男子頭戴白
    色安全帽，身穿藍白上衣，牛仔褲之男子，騎乘白色機車超
    越右後方已停在停止線後的機車，跨越雙黃線逆向直行通過
    行人穿越道，其特徵與證人乙○○在舉發通知單上所記載之
    「藍白色上衣，牛仔褲，白色，男騎士一名，戴白色全罩安
    全帽」等特徵相吻合。質之異議人亦坦承：於前開時間駕駛
    前開機車經過前開路口，並確認監視器照片中騎乘車輛之人
    確是其本人。足認證人乙○○並未誤判。
  (二)按交通警員製單舉發違反道路交通處罰條例所列之違規事實
    ，本質上係公務員依法執行職務之行為，如有枉法構陷或為
    不實記載之行為，則需負擔嚴厲刑事責任，國家並以此擔保
    公務員能忠實執行職務，故其所為當可被推定為真正；反之
    ，若謂公務員一切行政行為均須預留證據以證其實，則國家
    行政勢必窒礙難行，效率不彰，當非適論，此本為其行政之
    特徵。再者，考量交通違規行為又多屬迅速、稍縱即逝及不
    可回復等特性，舉發機關或原處分機關若能提出更多之法定
    證據方法，例如人證、書證、物證等證據資料以供司法審查
    之交通法庭加以判斷該交通違規行為之存否，自屬允當。惟
    若因前揭交通違規行為特性而無法提供更多相關之書證、物
    證時，則舉發員警於司法審查之訴訟程序上立於證人之地位
    而證述其當時親身目擊及見聞之交通違規行為經過，亦屬於
    法定證據方法之人證證述，並不以提出採證照片為唯一之證
    據方法，且立法者亦未明文限制或排除「舉發警員目睹、耳
    聞」之證據能力，或其證述內容對於違規事實之證明力。此
    觀立法者再再以明文立法方式容認執行交通稽查之員警「當
    場舉發」，暨「當場舉發」俱乏相類於「逕行舉發」之採證
    限制（例如，必須以「科學儀器照相採證」等）自明（道路
    交通管理處罰條例第7條、第7條之2規定參照）。取締員警
    就交通違規事實之親身經歷見聞，當亦足可恃為此類交通事
    件違規事實之證據。本件證人乙○○於本院到庭具結後所證
    上開情節，陳述極為具體、清楚，亦無矛盾、齟齬或違背經
    驗、論理法則之處，並業經具結以擔保其證詞之真實性及憑
    信性，且證人不過適巧執行勤務過程中經過該處，其與異議
    人既不相識，又無前隙，當無甘冒涉犯偽證罪之風險，蓄意
    構陷異議人有此交通違規。此外，亦無任何證據證明其有捏
    造事實違法取締之不法情事，本院認為員警本於維護交通秩
    序  安全職責所為之取締，當屬合法、正確之舉發。異議人
    否認違規為卸責之詞，不足採信。
  (三)綜上，本件異議人之上開違規事實，事證明確，洵堪認定。
    從而，原處分機關依前揭道路交通管理處罰條例第53條第1
    項、第60條第1項、第63條第1項第1款、第3款、違反道路交
    通管理事件統一裁罰標準及處理細則及違反道路交通管理事
    件統一裁罰標準表之規定，裁處異議人罰鍰1800元、3000元
    ，並記違規點數3點、1點，核無違誤。本件異議人之異議為
    無理由，應予駁回。
據上論斷，應依道路交通案件處理辦法第19條，裁定如主文。
中    華    民    國    99    年    5     月    12    日
                  交通法庭法  官  李桂英
上正本證明與原本無異。
如不服本裁定應於送達後5日內向本院提出抗告狀。
                          書記官  嚴君珮
中    華    民    國    99    年    5     月    12    日

司法院資訊處製作；財團法人民間司法改革基金會備份。
